臺灣臺北地方法院民事裁定
111年度北簡字第8928號
原      告  陳玉桂
訴訟代理人  彭意森律師
被      告  王憲仁
上列當事人間請求遷讓房屋等事件，本院裁定如下：
    主  文
原告應於收受本裁定送達後七日內，補繳裁判費新臺幣肆萬叁仟
柒佰伍拾捌元，惟原告如能查報門牌號碼臺北市○○區○○○路○段○○
○號八樓房屋起訴時之交易現值（不得僅以房屋課稅現值為依據
）或經有鑑定資格之鑑價公司所為之鑑價，較本院核定之訴訟標
的價額為低者，則應以該鑑定價額為本件訴訟標的價額（應加計
訴之聲明第二項前段之新臺幣壹拾捌萬肆仟元），並依民事訴訟
法第七十七條之十三所定費率補繳裁判費（應扣除原告已繳之裁
判費新臺幣壹萬叁仟柒佰柒拾壹元），逾期未補正者，即駁回原
告之訴。
    理  由
一、按提起民事訴訟，應依民事訴訟法第77條之1第2項、第77條
    之13規定，按訴訟標的起訴時之交易價額繳納裁判費，此為
    必備之程式。次按訴訟標的之價額，由法院核定；法院因核
    定訴訟標的之價額，得依職權調查證據；以一訴主張數項標
    的者，其價額合併計算之；以一訴附帶請求損害賠償者，不
    併算其價額，民事訴訟法第77條之1第1項、第3項、第77條
    之2第1項前段、第2項分別定有明文。訴訟標的之價額多寡
    ，影響應踐行之訴訟程序，與公益有關，乃法院應依職權調
    查核定之事項，不受當事人主張之拘束（最高法院108年度
    台聲字第189號、台簡抗字第29號裁定意旨參照）。民事訴
    訟採有償主義，裁判費之預納乃起訴或上訴必備之程式，攸
    關公益，屬於訴訟成立（合法）要件，法院不論訴訟程序進
    行至何程度，均應依職權調查該要件是否具備，以維護公益
    及當事人之程序利益（最高法院107年度台抗字第700號、10
    6年度台抗字第64號裁定意旨參照）。房屋及土地為各別之
    不動產，各得單獨為交易之標的，請求遷讓房屋之訴，應以
    房屋起訴時之交易價額，核定其訴訟標的之價額（最高法院
    111年度台抗字第189號裁定意旨參照）。以租賃關係已經終
    止為原因，請求返還土地或遷讓房屋之訴，係以租賃物返還
    請求權為訴訟標的，非以租賃權為訴訟標的，其訴訟標的價
    額應以起訴時土地或房屋之交易價額為準；無交易價額者，
    以原告就訴訟標所有之利益為準（最高法院107年台抗字第1
    17號裁定意旨參照）。所謂起訴時之交易價額，係指起訴時
    客觀之市場交易價額而言（最高法院110年度台抗字第928號
    、第40號、109年度台抗字第1447號、第587號裁定意旨參照
    ）。房屋課稅現值固可做為法院核定房屋交易價值之參考資
    料，然其僅係稅捐機關課徵房屋稅之基準，與房屋交易價值
    未必相當，法院於核定房屋交易價值時，尚需參酌該房屋坐
    落位置、面積、結構、新舊及與坐落基地間之法律關係等資
    料，必要時得命當事人查報或囑託鑑定機關鑑定系爭房屋價
    值（最高法院109年度台抗字第1394號、108年度台抗字第14
    9號裁定意旨參照）。又原告之訴，有民事訴訟法第249條第
    1項所列各款情形之一，依其情形可以補正，審判長應定期
    間命其補正；簡易訴訟程序，除本章別有規定外，仍適用第
    一章通常訴訟程序之規定，亦為民事訴訟法第249條第1項但
    書、第436條第2項所明定；如原告於法院定期命其補正後，
    逾期仍未補正者，即應以裁定駁回之，同法第249條第1項第
    6款項亦有明定。
二、本件原告起訴時雖陳報本件訴訟標的價額為新臺幣（下同）
    1,288,000元，並據此繳納第一審裁判費13,771元（見本院
    卷第5頁、第9頁）。經查，本件訴訟標的價額核定為5,704,
    000元（計算式如附表所示），應徵第一審裁判費57,529元
    ，於扣除原告已繳之裁判費13,771元後，尚應補繳裁判費43
    ,758元。惟原告如能查報門牌號碼臺北市○○區○○○路0段00號
    8樓房屋（下稱系爭房屋）起訴時之交易現值（不得僅以房
    屋課稅現值為依據）或經有鑑定資格之鑑價公司所為之鑑價
    ，較本院核定之系爭房屋之訴訟標的價額為低者，則應以該
    鑑定價額為本件訴訟標的價額（應加計訴之聲明第2項前段
    之184,000元），並依民事訴訟法第77條之13所定費率補繳
    裁判費（應扣除原告已繳之裁判費13,771元）。據上，爰依
    民事訴訟法第436條第2項、第249條第1項但書規定，命原告
    於收受本裁定送達後7日內，向本院如數補繳，逾期未繳者
    ，即駁回原告之訴。
三、依民事訴訟法第436條第2項、第249條第1項但書，裁定如主
　　文。
中　　華　　民　　國　　111 　年　　6 　　月　　9 　　日
                  臺北簡易庭    法　官　詹慶堂
附表：
本件訴訟標的價額計算方式：
一、訴之聲明第1項請求被告遷讓返還房屋部分，系爭房屋訴訟
    標的價額為5,520,000元〔計算式：每月租金46,000元×12月÷
    10%＝5,520,000元（依土地法第97條第1項所定之房屋租金最
    高額限制反推建物價格以月租金120倍計算）〕。
二、訴之聲明第2項前段請求被告給付184,000元部分，為基於原
    告於起訴前已發生之獨立請求權，與原告訴之聲明第1項請
    求遷讓返還房屋部分不具有主從、附隨或牽連關係，依民事
    訴訟法第77條之2第1項前段規定，此部分訴訟標的金額應予
    併計。
三、另訴之聲明第2項後段請求自111年4月10日起至返還系爭房
    屋日止，按月給付原告46,000元部分，依民事訴訟法第77條
    之2第2項規定，不併算其金額。　　
四、綜上，本件訴訟標的價額共計為5,704,000元（計算式：5,5
    20,000元＋184,000元＝5,704,000元）。
以上正本係照原本作成。
如不服本裁定關於核定訴訟標的價額部分，應於裁定送達後10日
內向本院提出抗告狀，並繳納抗告費新臺幣1,000元；其餘關於
命補繳裁判費部分，不得抗告。
中　　華　　民　　國　　111 　年　　6 　　月　　9 　　日
                                書記官　馬正道
附註：
土地法第97條第1項：
城市地方房屋之租金，以不超過土地及其建築物申報總價年息10
%為限。